臺灣板橋地方法院刑事判決　　　　　　 100年度訴字第1561號
公　訴　人　臺灣板橋地方法院檢察署檢察官
被　　　告　呂玉
上列被告因毒品危害防制條例案件，經檢察官提起公訴（100 年
度毒偵字第3042號），經被告於準備程序中就起訴事實為有罪之
陳述，經告知簡式審判程序之旨，並聽取當事人之意見後，經合
議庭裁定由受命法官獨任行簡式審判程序，本院判決如下：
    主    文
呂玉施用第一級毒品，累犯，處有期徒刑拾壹月，扣案海洛因
（驗餘淨重零點零伍參貳公克）、裝盛前開海洛因之包裝袋壹個
均沒收銷燬之。
    事    實
一、呂玉於民國91年間因施用毒品案件，經臺灣臺中地方法院
    以91年度毒聲字第2125號裁定送觀察、勒戒後，認有繼續施
    用毒品之傾向，經臺灣臺中地方法院以91年度毒聲字第2511
    號裁定令入戒治處所強制戒治，於92年9 月2 日執行完畢，
    由臺灣臺中地方法院檢察署檢察官於92年10月28日以92年度
    戒毒偵字第343 號不起訴處分確定。於94年間因施用毒品案
    件，經臺灣臺中地方法院以94年度訴字第1755號判決判處有
    期徒刑9 月、5 月，應執行有期徒刑1 年確定，於95年8 月
    11日縮刑期滿執行完畢。於96年間因施用毒品案件，經臺灣
    臺中地方法院分別以96年度訴字第1433號判決判處有期徒刑
    8 月，經臺灣高等法院臺中分院以96年度上訴字第1864號判
    決撤銷原判決，判處有期徒刑8 月，減刑為有期徒刑4 月確
    定；以97年度訴緝字第277 號判決判處有期徒刑10月確定，
    前開2 罪經裁定應執行有期徒刑1 年確定。於97年間因施用
    毒品案件，經臺灣臺中地方法院以97年度訴字第3803號判決
    判處有期徒刑10月、6 月，應執行有期徒刑1 年2 月確定。
    接續執行，於99年3 月15日縮短刑期假釋出監，至99年6 月
    30日保護管束期滿，假釋未經撤銷，以已執行論。詎仍不知
    警惕，基於施用第1 級毒品海洛因之犯意，於99年4 月17日
    20時許，在其位於新北市三重區○○○路26巷19號1 樓住處
    ，以注射方式施用海洛因1 次。嗣於同年月18日17時30分許
    ，在新北市○○區○○街22號前，為警查獲，並扣得第1 級
    毒品海洛因（淨重0.0540公克，取0.0008公克鑑驗用罄，驗
    餘淨重0.0532公克）、裝盛前開海洛因之包裝袋1 個。呂玉
    於有偵查權限之警員發覺其施用第1 級毒品犯行前，主動
    向警方坦承施用第1 級毒品海洛因，並經採集其尿液送驗後
    呈鴉片類（嗎啡、可待因）陽性反應。
二、案經新北市政府警察局三重局報告臺灣板橋地方法院檢察署
    檢察官偵查起訴。
    理    由
一、本件被告所犯係死刑、無期徒刑、最輕本刑為3 年以上有期
    徒刑以外之罪，其於準備程序中就被訴事實為有罪之陳述，
    經法官告知簡式審判程序之旨，並聽取公訴人、被告之意見
    後，依刑事訴訟法第273 條之1 第1 項規定，經本院合議庭
    裁定，由受命法官獨任進行簡式審判程序審理，核先敘明。
二、被告於警詢、檢察官偵查中及本院審理時對前揭犯罪事實坦
    承不諱，又被告於99年4 月18日為警採集之尿液，經送臺灣
    檢驗科技股份有限公司檢驗結果，呈鴉片類（嗎啡、可待因
    ）陽性反應一情，有新北市政府警察局查獲毒品案件尿液檢
    體監管紀錄表、臺灣檢驗科技股份有限公司濫用藥物檢驗報
    告各1 份在卷可佐，足認被告前開自白與事實相符，堪信為
    真。按施用第1 、2 級毒品為犯罪行為，毒品危害防制條例
    第10條定有處罰明文。故施用第1 、2 級毒品者，依前揭規
    定本應科以刑罰。惟基於刑事政策，對合於一定條件之施用
    者，則依同條例第20條、第23條之規定，施以觀察、勒戒及
    強制戒治之保安處分。又毒品危害防制條例於92年7 月9 日
    修正公布，自93年1 月9 日施行，其中第20條、第23條將施
    用毒品之刑事處遇程序，區分為「初犯」及「5 年內再犯」
    、「5 年後再犯」。依其立法理由之說明：「初犯」，經觀
    察、勒戒或強制戒治後，應為不起訴處分或不付審理之裁定
    ；經觀察、勒戒或強制戒治執行完畢釋放後，「5 年內再犯
    」者，因其再犯率甚高，原實施之觀察、勒戒及強制戒治既
    已無法收其實效，爰依法追訴或裁定交付審理。至於經觀察
    、勒戒或強制戒治執行完畢釋放後，「5 年後再犯」者，前
    所實施之觀察、勒戒或強制戒治已足以遮斷其施用毒品之毒
    癮，為期自新及協助其斷除毒癮，仍適用「初犯」規定，先
    經觀察、勒戒或強制戒治之程序。從而依修正後之規定，僅
    限於「初犯」及「五年後再犯」2 種情形，始應先經觀察、
    勒戒或強制戒治程序。倘被告於5 年內已再犯，經依法追訴
    處罰，縱其第3 次（或第3 次以上）再度施用毒品之時間，
    在初犯經觀察、勒戒或強制戒治執行完畢釋放5 年以後，已
    不合於「5 年後再犯」之規定，且因已於「5 年內再犯」，
    顯見其再犯率甚高，原實施觀察、勒戒或強制戒治，已無法
    收其實效，即應依該條例第10條處罰。至於第3 次（或第3
    次以上）施用毒品之時間，是否宜有期間限制？以多久為適
    宜？則分屬刑事政策、專門醫學之範圍，非審判機關所能決
    定，有待循立法途徑解決（參照最高法院97年9 月9 日97年
    度第5 次刑事庭會議決議）。查被告於91年間因施用毒品案
    件，經臺灣臺中地方法院以91年度毒聲字第2125號裁定送觀
    察、勒戒後，認有繼續施用毒品之傾向，經臺灣臺中地方法
    院以91年度毒聲字第2511號裁定令入戒治處所強制戒治，於
    92年9 月2 日執行完畢，由臺灣臺中地方法院檢察署檢察官
    於92年10月28日以92年度戒毒偵字第343 號不起訴處分確定
    。於94年間因施用毒品案件，經臺灣臺中地方法院以94年度
    訴字第1755號判決判處有期徒刑9 月、5 月，應執行有期徒
    刑1 年確定。於96年間因施用毒品案件，經臺灣臺中地方法
    院分別以96年度訴字第1433號判決判處有期徒刑8 月，經臺
    灣高等法院臺中分院以96年度上訴字第1864號判決撤銷原判
    決，判處有期徒刑8 月，減刑為有期徒刑4 月確定；以97年
    度訴緝字第277 號判決判處有期徒刑10月確定。於97年間因
    施用毒品案件，經臺灣臺中地方法院以97年度訴字第3803號
    判決判處有期徒刑10月、6 月，應執行有期徒刑1 年2 月確
    定等情，有臺灣高等法院被告前案紀錄表1 份在卷可憑，被
    告前既曾因施用毒品案件經強制戒治執行完畢，復於強制戒
    治執行完畢釋放後5 年內，再犯施用毒品案件，經依法追訴
    處罰，復於本件所認之100 年4 月17日又犯施用第1 級毒品
    罪，即非屬毒品危害防制條例第20條第3 項所規定之「5 年
    後再犯」之情形，自應依法訴追。本件事證明確，被告犯行
    洵堪認定，自應依法論。
三、按海洛因為毒品危害防制條例第2 條第2 項第1 款所定之第
    1 級毒品，是核被告所為，係犯毒品危害防制條例第10條第
    1 項之施用第1 級毒品罪。被告因施用而持有第1 級毒品海
    洛因之低度行為，為施用行為所吸收，係不罰之前行為，不
    另論罪。又被告有如事實欄所示之論罪科刑及執行完畢情形
    ，有臺灣高等法院被告前案紀錄表1 份附卷可稽，其於徒刑
    執行完畢後，5 年以內再故意犯本件有期徒刑以上之罪，為
    累犯，應依刑法第47條第1 項之規定加重其刑。再被告於警
    方未發覺其所犯本件施用第1 級毒品海洛因之犯行前，即向
    警方自行陳述其涉犯前開犯行，並接受裁判一節，有被告警
    詢筆錄（見100 年度毒偵字第3042號偵查卷第6 頁）在卷可
    參，本件被告施用第1 級毒品海洛因犯行合於刑法第62條前
    段之自首要件，爰依法減輕其刑，並依法先加後減之。爰審
    酌被告前因施用毒品案件，業經觀察、勒戒及強制戒治併多
    次論罪科刑，仍未能戒除施用毒品惡習，再犯本件施用毒品
    犯行，顯見其意志不堅，委無足取，併衡其犯罪動機、目的
    、所犯施用毒品犯行究為自戕行為，及被告犯罪後坦承犯行
    ，態度尚可，公訴人求處有期徒刑11月尚屬適當等一切情狀
    ，量處如主文所示之刑。扣案海洛因（淨重0.0540公克，取
    0.0008公克鑑驗用罄，驗餘淨重0.0532公克），有交通部民
    用航空局航空醫務中心100 年5 月11日航藥鑑字第1002669
    號鑑定書在卷可參，屬第1 級毒品，及裝盛前開海洛因之包
    裝袋1 個，因有海洛因黏附其上無法析離，不問屬於被告所
    有與否，均應依毒品危害防制條例第18條第1 項前段沒收銷
    燬之。
據上論斷，應依刑事訴訟法第273 條之1 第1 項、第299 條第1
項前段，毒品危害防制條例第10條第1 項、第18條第1 項前段，
刑法第11條前段、第47條第1 項、第62條前段，判決如主文。
本案經檢察官林修平到庭執行職務。
中    華    民    國   100    年    8     月    16    日
                        刑事第十一庭法  官  何燕蓉
如不服本判決，應於判決送達後10日內敘明上訴理由，向本院提
出上訴狀（應附繕本），上訴於臺灣高等法院。
上列正本證明與原本無異。
                                    書記官  王元佑
中    華    民    國   100    年    8     月    18    日